臺灣新竹地方法院民事簡易判決
109年度竹北簡字第481號
原      告  兆豐產物保險股份有限公司

法定代理人  梁正德  
訴訟代理人  黃正中  
複  代理人  黃立傑  
被      告  陳玲    
上列當事人間損害賠償事件，本院於民國110年1月22日辯論終結
，判決如下：
    主      文
被告應給付原告新臺幣陸萬貳仟肆佰零伍元，及自民國一○九年
十月十六日起至清償日止，按週年利率百分之五計算之利息。
原告其餘之訴駁回。
訴訟費用由被告負擔百分之四十二，餘由原告負擔。
本判決第一項得假執行。
    事實及理由
壹、程序方面：
一、按不變更訴訟標的，而補充或更正事實上或法律上之陳述者
    ，非為訴之變更或追加，民事訴訟法第256條定有明文。本
    件原告起訴時原係列「陳伶」為被告，嗣於訴訟進行中查明
    被告為「甲○」，乃當庭更正被告之姓名為「甲○」（見本院
    調解卷第53頁），符合前揭規定，自應准許。
二、本件被告經合法通知，未於言詞辯論期日到場，核無民事訴
    訟法第386條各款所列情形，爰依原告之聲請，由其一造辯
    論而為判決。
貳、實體方面：
一、原告主張：原告承保訴外人王慧琪所有車牌號碼000-0000號
    自用小客車（下稱系爭車輛）之車體損失險，於民國109年4
    月4日中午12時38分許，在新竹縣竹北市莊敬南路與福興東
    路一段口，遭被告駕駛之車牌號碼000-0000號自用小客車（
    下稱肇事車輛）撞擊，致系爭車輛毀損。又原告業依保險契
    約理賠保戶車損必要修復費用計新臺幣(下同)150,364元，
    並依保險法第53條之規定取得代位求償權，爰依民法第184
    條、第191條之2規定，請求被告賠償系爭車輛之損害等語。
    並聲明：被告應給付原告150,364元及自起訴狀繕本送達翌
    日起至清償日止，按年利率百分之5計算之利息。
二、被告經合法通知，未於言詞辯論期日到場，亦未提出書狀作
    何聲明或陳述。
三、得心證之理由：
(一)原告主張其承保之系爭車輛因遭肇事車輛碰撞而受損害，原
    告業已給付被保險人系爭車輛之修復費用150,364元等情，
    已據原告提出查核單、行車執照、系爭車輛駕駛王慧琪之駕
    駛執照、系爭車輛受損及維修照片、新竹縣政府警察局竹北
    分局六家派出所道路交通事故當事人登記聯單、道路交通事
    故現場圖、道路交通事故照片黏貼紀錄表、電子發票證明聯
    、估價單、工作維修單、賠款滿意書等為憑（見本院調解卷
    第3頁至第19頁），並經本院依職權向新竹縣政府警察局竹
    北分局函調本件事故之A3類道路交通事故調查紀錄表、道路
    交通事故照片黏貼紀錄表、道路交通事故現場圖等查閱無訛
    （見本院調解卷第28頁至第38頁），核與原告主張之上開事
    實相符，堪信為真實。
(二)又原告主張肇事車輛為被告甲○駕駛一節，經系爭車輛之駕
    駛即訴外人王慧琪於肇事後警詢中陳稱：「我當時駕駛自小
    客車ALF-2597行駛於莊敬南路（南往北）方向，於福興東路
    一段路口靜止停等紅燈未熄火，對方自小客車RCE-6627從後
    方追撞我左後車尾，我的車子往前滑行約11公尺。對方下車
    後停留約4-5分鐘就說有急事，但是沒留下任何資料和聯絡
    電話就留下自小客RCE-6627，往福興東路一段西往東逕行徒
    步離去。」等語，訴外人傅憶萍即肇事車輛之承租人於警詢
    中表示：「當時我在湳雅街的大潤發買東西，約12-13時接
    到租賃車行的電話，說我的租車RCE-6627在竹北莊敬南路與
    福興東路一段發生交通事故，我當時沒有駕駛車輛。當天11
    時多我的女兒甲○，來我家找我然後趁我不注意時拿走車子
    開走，在109年4月4日新竹縣竹北市莊敬南路與福興東路一
    段口和對方自小客車ALF-2597發生交通事故」等情，有A3類
    道路交通事故調查紀錄表2份在卷可參（見本院調解卷第29
    頁至第32頁），另有交通部公路總局新竹區監理所新竹市監
    理站所函覆之汽車車籍查詢表附卷可憑（見本院調解卷第26
    至27頁）；而本院復依職權函詢系爭車輛之駕駛王慧琪，事
    故發生當日所見對方（即RCE-6627車輛）駕駛人，是約60歲
    女性或30歲女性或其他年齡等情，訴外人王慧琪覆稱：109
    年4月4日竹北市莊敬南路之交通事故，所見肇事駕駛人（RC
    E-6627），是年約30歲的女性等情（見本院竹北簡字卷第23
    頁），堪認訴外人傅憶萍於警詢中表示本件車禍事故發生當
    時係其女兒即被告甲○(77年生，32歲，見本院竹北簡字卷第
    39頁)駕駛一節，應為真正。而被告經本院合法通知迄未到
    場爭執，亦未提出書狀作何有利於己之聲明或陳述，以供本
    院審酌，本院依調查證據之結果及斟酌全辯論意旨，堪認原
    告主張肇事車輛之駕駛為被告甲○，自為真正。
(三)按汽車在同一車道行駛時，除擬超越前車外，後車與前車之
    間應保持隨時可以煞停之距離；汽車行駛時，駕駛人應注意
    車前狀況，隨時採取必要之安全措施，道路交通安全規則第
    94條第1項、第3項分別定有明文。經查，事故發生後到場警
    員王于和就本件車禍事故肇事摘要記載：「A車（RCE-6627
    ）自小客車於莊敬南路中間車道（南往北）欲左切內車道撞
    擊B車(ALF-2597)左後車尾；B車自小客車於莊敬南路中間車
    道（南往北）靜止停等紅燈未熄火，雙方於該處發生車禍
　　」等情（見本院調解卷第38頁）；又佐以系爭車輛駕駛王慧
    琪於警詢之陳述、事故發生後之現場照片及系爭車輛受損位
    置為左後車尾、肇事車輛受損位置為右前車頭等節（見本院
    調解卷第33頁至第37頁），堪認本件車禍事故之發生顯係因
    被告駕駛肇事車輛行經上開地點，疏未注意車前狀況、隨時
    採取必要之安全措施，亦未保持行車安全距離，率爾由後方
    追撞前方停等紅燈之系爭車輛，且依現場情形並未有不能注
    意之狀況，是認被告就本件車禍之發生，顯有過失，且系爭
    車輛之損害與被告之過失行為間，有相當因果關係，被告自
    應就本件事故負全部之過失責任。
(四)再按因故意或過失不法侵害他人之權利者，負損害賠償責任
    ；又汽車、機車或其他非依軌道行駛之動力車輛，在使用中
    加損害於他人者，駕駛人應賠償因此所生之損害；不法毀損
    他人之物者，被害人得請求賠償其物因毀損所減少之價值，
    民法第184條第1項前段、第191條之2、第196條分別定有明
    文。又物被毀損時，被害人除得依據民法第196條請求賠償
    外，並不排除民法第213條至第215條之適用，依民法第196
    條請求賠償物被毀損所減少之價額，得以修復費用為估定之
    標準，但以必要者為限（例如：修理材料以新品換舊品，應
    予折舊），亦有最高法院77年度第9次民事庭會議決議、同
    院73年度台上字第1574號判決可資參照。經查，被告因前開
    過失肇致本件事故，並致原告所承保之系爭車輛受有損害等
    情，已如前述，被告自應就原告所承保車輛之損害負賠償責
    任。又原告所承保之系爭車輛因本件車禍受損，計支付零件
    費用97,736元、工資32,280元、塗裝費用20,348元，共計15
    0,364元，業經原告提出新苗汽車股份有限公司新竹服務廠
    估價單、電子發票證明聯、安勇汽車修護中心工作維修單為
    證（見本院調解卷第13頁至第18頁），經核上開估價單、工
    作維修單所列各修復項目與前開汽車受損之情形相符，堪認
    確係屬修復系爭車輛所必要，而各項費用亦尚稱合理，則原
    告此部分主張即堪採信。另系爭車輛係於103年9月出廠，有
    行車執照可參（見本院調解卷第4頁），至本件肇事發生時
    （即109年4月4日），已逾5年之使用期間，揆之前揭說明，
    以新品換舊品而更換之零件，自應予以折舊，而依營利事業
    所得稅結算申報查核準則第95條第8項規定「依固定資產提
    列折舊採用定率遞減法者，以1年為計算單位，其使用期間
    未滿1年者，按實際使用之月數相當於全年之比例計算之，
    不滿1月者，以月計」，復依行政院台（86）財字第52053號
    公布之固定資產耐用年數表及固定資產折舊率表，採定率遞
    減法計算其折舊，即自用小客車耐用年數為5年，每年折舊
    率千分之369，但其最後1年之折舊額，加歷年折舊累計額，
    其總和不得超過該資產成本額之10分之9，經核系爭車輛使
    用年數已逾5年，故以5計，而其應予折舊之修車零件費用為
    87,959元，是扣除折舊金額後，被告所應賠償之零件部分費
    用為9,777元（計算方式詳附表所示）。另關於工資32,280
    元、塗裝費用20,348元部分無折舊之問題，且該部分之支出
    係屬修復系爭車輛所必要之費用，準此，合計系爭車輛因本
    件車禍毀損而減少之價額共計為62,405元（計算式：9,777＋
    32,280＋20,348＝62,405）。
(五)又按，被保險人因保險人應負保險責任之損失發生，而對於
    第三人有損失賠償請求權者，保險人得於給付賠償金額後，
    代位行使被保險人對於第三人之請求權，保險法第53條第1
    項亦定有明文；而此項法定代位權之行使，有債權移轉之效
    果，故於保險人給付賠償金額後，被保險人對於第三人請求
    權即移轉於保險人（最高法院69年度台上字第923號判例意
    旨參照）。查原告業已依保險契約之約定賠付系爭車輛之修
    復費用等情，有電子發票證明聯及賠款滿意書等在卷可考（
    見本院調解卷第13頁、第19頁），參諸前開說明，其自得代
    位被保險人行使對被告之損害賠償請求權。惟按損害賠償只
    應填補被害人實際損害，保險人代位被害人請求損害賠償時
    ，依保險法第53條第1項規定，如其損害額超過或等於保險
    人已給付之賠償金額，固得就其賠償之範圍，代位請求賠償
    ，如其損害額小於保險已給付之賠償金額，則保險人所得代
    位請求者，應僅以該損害額為限，此觀最高法院65年度台上
    字第2908號判例意旨亦明。查原告固依其與被保險人間之保
    險契約之約定，賠付被保險人車體損失險金額150,364元，
    然本件被保險人所得請求之損害賠償既為62,405元等情，已
    如前述，則參前揭說明，原告所得代位被保險人之損害賠償
    額即應以62,405元為限，逾此部分之請求，為無理由。
(六)綜上，原告依保險代位及侵權行為損害賠償之法律關係，訴
    請被告給付62,405元及自起訴狀繕本送達翌日（即109年10
    月16日。起訴狀繕本於109年10月5日寄存送達，加計10日發
    生送達效力；見本院調解卷第42頁）起至清償日止，按年息
    5%計算之利息，即無不合，應予准許，逾上開範圍之請求，
    則屬無據，應予駁回。
四、本件係依民事訴訟法第427條第1項適用簡易訴訟程序所為被
    告一部敗訴之判決，應依同法第389條第1項第3款規定，就
    原告勝訴部分，依職權宣告假執行。
五、據上論結，原告之訴一部有理由，一部無理由，依民事訴訟
    法第436條第2項、第385條第1項前段、第79條、第389條第1
    項第3款，判決如主文。
中    華    民    國   110    年    2    月    9   日
                  竹北簡易庭  法  官  李宇璿
以上正本係照原本作成。
如對本判決上訴，須於判決送達後20日內向本院提出上訴狀。如
委任律師提起上訴者，應一併繳納上訴審裁判費。
中　　華　　民　　國　　110 　年　　2　　月　　9　　日
                              書記官  王恬如
附表
-----
折舊時間           金額
第1年折舊值        97,736×0.369=36,065
第1年折舊後價值    97,736-36,065=61,671
第2年折舊值        61,671×0.369=22,757
第2年折舊後價值    61,671-22,757=38,914
第3年折舊值        38,914×0.369=14,359
第3年折舊後價值    38,914-14,359=24,555
第4年折舊值        24,555×0.369=9,061
第4年折舊後價值    24,555-9,061=15,494
第5年折舊值        15,494×0.369=5,717
第5年折舊後價值    15,494-5,717=9,777